臺灣高等法院刑事裁定
111年度毒抗字第77號
抗  告  人  
即  被  告  陳德富



上列抗告人因違反毒品危害防制條例案件，不服臺灣新北地方法
院中華民國110年12月23日所為之裁定(110年度毒聲更一字第15
號)，提起抗告，本院裁定如下：
    主  文
抗告駁回。
    理  由
一、原裁定意旨略以：
    抗告人即被告陳德富（下稱被告）基於施用第二級毒品甲基
    安非他命之犯意，於民國110年5月14日23時許，在新北市○○
    區○○路000巷00弄00號3樓之居所內，施用甲基安非他命1次
    ，此為被告於偵訊時坦承不諱，且被告所遭採集之尿液，經
    台灣檢驗科技股份有限公司以EIA酵素免疫分析法初步檢驗
    ，再以GC/MS氣相層析質譜儀法確認檢驗，亦確呈安非他命
    、甲基安非他命陽性反應，可認有上開施用第二級毒品犯行
    。又被告前未因施用毒品案件經裁定觀察、勒戒，本次初犯
    ，即應依檢察官之聲請，依毒品危害防制條例第20條第1項
    之規定，裁定令被告入勒戒處所觀察、勒戒等語。
二、抗告意旨略以：
　　被告並無前科，現雖因另案販賣第二級毒品案件，由臺灣新
    北地方法院(下稱原審法院)以110年度訴字第976號案件為審
    理，但被告於另案中否認犯罪，後續進行調查證據及上訴程
    序，勢必有相當時日，被告自可於另案審理期間接受社區醫
    療處遇，而非必接受監禁式之觀察、勒戒不可。詎檢察官或
    原審法院均未就此詢問被告，即形式上以被告初犯施用第二
    級毒品案件，逕命被告進行觀察、勒戒，自有未洽，為此提
    起抗告云云。
三、本院查：
  ㈠按成年被告施用第一、二級毒品者，檢察官應聲請法院裁定
    ，令被告入勒戒處所觀察、勒戒，其期間不得逾2月，此觀
    諸毒品危害防制條例第20條第1項之規定自明。
　㈡被告於偵訊中已坦承有於上開時、地施用甲基安非他命1次（
    毒聲卷第24頁），且其經警採集之尿液，以酵素免疫分析法
    （EIA）初步檢驗，再以氣相層析質譜儀法（GC/MS）、液相
    層析串聯質譜儀（LC/MS/MS）確認檢驗結果，呈現安非他命
    、甲基安非他命陽性反應，亦有新北市政府警察局受採集尿
    液檢體人姓名及檢體編號對照表（毒偵卷第17頁）、台灣檢
    驗科技股份有限公司濫用藥物檢驗報告（毒偵卷第18頁）在
    卷可稽。足認被告確有上開施用第二級毒品犯行。
　　又被告未曾因施用毒品案件，經裁定觀察、勒戒，有本院被
    告前案紀錄表在卷可憑，本件自屬初犯，依毒品危害防制條
    例第20條第1項之規定，應裁定令被告入勒戒處所觀察、勒
    戒。
　　綜上，原審法院依檢察官之聲請，裁定令被告入勒戒處所觀
    察、勒戒，本屬適法，原無何違誤可言。
　㈢至於被告抗告意旨，則不可採，蓋：
　⒈按97年4月30日修正公布之毒品危害防制條例第24條第1項，
    採行「觀察、勒戒」與「緩起訴之戒癮治療」並行之雙軌模
    式；上開立法政策既係以併行之雙軌模式，應認有賦與檢察
    官依裁量行使之職權，而檢察官是否給予施用毒品者為附命
    完成戒癮治療之緩起訴處分，自得本於毒品危害防制條例第
    24條之規定及立法目的，依行政院所頒之「毒品戒癮治療實
    施辦法及完成治療認定標準」，選擇實施對象、內容、方式
    與執行之醫療機構，妥為斟酌、裁量而決定，法院原則上應
    尊重檢察官職權之行使，僅就檢察官之判斷有違背法令、事
    實認定有誤或其裁量有重大明顯瑕疵等事項為有限度之低密
    度審查（最高法院103年度台上字第2464號判決意旨及本院
    暨所屬法院106年法律座談會刑事類提案第37號研討結論意
    旨參照）。
　⒉又按戒癮治療之實施對象，為施用第一級及第二級毒品者。
    被告有下列情事之一時，不適合為附命完成戒癮治療之緩起
    訴處分。但無礙其完成戒癮治療之期程者，不在此限：緩起
    訴處分前，因故意犯他罪，經檢察官提起公訴或判決有罪確
    定。毒品戒癮治療實施辦法及完成治療認定標準第2條第1項
    、第2項第1款分別訂有明文。
　⒊本件被告之觀察勒戒聲請案件係於110年8月20日繫屬於原審
    法院（見毒聲卷第5頁之收狀戳印），而於該案繫屬日前之1
    10年8月9日，被告確因另案之違反毒品危害防制條例案件，
    經檢察官提起公訴，由原審法院以110年度訴字第976號案件
    為審理，亦有另案之起訴書在卷可考（見毒聲卷第11至14頁
    ），已足認被告確有上開毒品戒癮治療實施辦法及完成治療
    認定標準第2條第1項、第2項第1款所定之緩起訴處分前，因
    故意犯他罪而不適合為附命完成戒癮治療緩起訴處分之情形
    。
　  再參酌檢察官於臺灣新北地方檢察署110年10月6日新北檢錫
    雲110毒偵5585字第1100091379號函所陳明：被告另涉犯販
    賣毒品案件，不宜為緩起訴戒癮治療處分等語（見毒聲卷第
    19頁），佐以另案起訴書所示，被告所涉另案，乃最輕本刑
    10年以上有期徒刑之販賣第二級毒品罪，且另案被訴之販賣
    第二級毒品犯行次數達5次之多，故被告不但需面對另案準
    備程序、審理程序之密集訴訟進行，往後倘經判決有罪確定
    ，尚須入監服刑，當然有礙於參與戒癮治療期程。
　　再參以本件聲請觀察勒戒之檢察官與另案起訴被告之檢察官
    為同一人（見毒聲卷第6、13頁），是檢察官對於本件聲請
    觀察勒戒案件及另案販賣第二級毒品案件之案情，以及本件
    被告是否合適戒癮治療等，當至為明瞭，堪認檢察官就本件
    被告不合適於戒癮治療，已為個案之具體斟酌、裁量後始予
    決定，法院原則上即應尊重檢察官職權之行使。被告抗告意
    旨，無非執詞所涉另案販賣毒品案件，非必然影響其接受戒
    癮治療，而指摘檢察官未裁量對被告緩起訴，及原審法院依
    檢察官之聲請裁定被告進行觀察、勒戒為不當云云，自不可
    採。
四、綜上所述，被告提起本件抗告，對原裁定予以指摘，難認有
    據，不足以推翻原審裁定之適法性，所提抗告，為無理由，
    應予駁回。　　　
據上論斷，應依刑事訴訟法第412條，裁定如主文。　
中　　華　　民　　國　　111 　年　　2 　　月　　7 　　日
                  刑事第十一庭  審判長法　官  張江澤
                                      法　官  郭惠玲
                                      法　官  梁志偉
以上正本證明與原本無異。
不得再抗告。
                                       書記官  林明慧
中　　華　　民　　國　　111 　年　　2 　　月　　8 　　日